【裁判字號】    99,台上,186
【裁判日期】    990114
【裁判案由】    強盜等罪
【裁判全文】
最高法院刑事判決              九十九年度台上字第一八六號
上  訴  人  甲○○
上列上訴人因強盜等罪案件，不服台灣高等法院高雄分院中華民
國九十八年十月十五日第二審判決（九十八年度上訴字第六０四
號，起訴案號：台灣高雄地方法院檢察署九十七年度偵字第一一
八五八、一七八一三號），提起上訴，本院判決如下：
    主  文
上訴駁回。
    理  由
按刑事訴訟法第三百七十七條規定，上訴於第三審法院，非以判
決違背法令為理由，不得為之。是提起第三審上訴，應以原判決
違背法令為理由，係屬法定要件。如果上訴理由書狀並未依據卷
內訴訟資料，具體指摘原判決不適用何種法則或如何適用不當，
或所指摘原判決違法情事，顯與法律規定得為第三審上訴理由之
違法情形，不相適合時，均應認其上訴為違背法律上之程式，予
以駁回。上訴人甲○○上訴意旨略稱：(一)原判決引用傳聞證據作
為認定事實依據，違背證據法則；(二)關於強盜罪部分，上訴人係
在大量吞食FM2 精神藥物，無自我意識下犯案，原判決對於此部
分有利於上訴人之證據未予調查，有應於審判期日調查之證據而
未予調查之違法；(三)超商店員丁○○於原審證稱上訴人進入超商
時即有請我報警；上訴人在等待警方到達之前，與我閒聊了數分
鐘，上訴人向我表示係為入獄戒除毒癮才行搶等語，足見上訴人
並無強盜之犯意；然原審不採信對上訴人有利之上述證詞，難認
適法云云。惟查證據之取捨、證據證明力之判斷以及事實有無之
認定，屬事實審法院之職權，苟其取捨、判斷與認定，並不違背
論理法則及經驗法則，即不容任意指為違法，而執為適法之第三
審上訴理由。本件原審認定上訴人有原判決所載：(一)上訴人無照
駕駛營業小客車，應注意，能注意，而疏未注意車前狀況並隨時
採取必要之安全措施之過失，肇事致騎乘機車之王佩珊及搭載之
謝蓁瑩、乙○○身體多處受傷害（過失傷害部分業經撤回告訴，
另為不起訴處分）後，竟基於駕駛動力交通工具肇事致人受傷害
後逃逸之故意，逕行駕車離開現場，而未施以協助、救護；(二)又
意圖為自己不法之所有，基於強盜之犯意，攜帶其所有可供兇器
使用之菜刀，前往丙○○○，將菜刀架在店員丁○○脖子上並抓
住店員左手，喝令店員交付收銀機內財物，嗣因丁○○趁上訴人
不注意之際，反按壓上訴人持刀之右手，由超商內顧客報案而未
遂之攜帶兇器強盜未遂犯行；係以：(一)該肇事致人傷害逃逸罪部
分之事實業據上訴人於警詢、偵查及第一審審理時坦承無照駕駛
營業用小客車自後方追撞騎乘機車之王佩珊，致王佩珊及搭載之
謝蓁瑩、乙○○身體多處受傷害後，上訴人有下車察看，並將王
佩珊騎乘之機車移動至路旁後，即駕車離開現場等語不諱，核與
證人即被害人王佩珊於警詢、偵查及原審審理時證述及警員洪昊
杉於偵查中及原審審理時結證情節大致相符，並有高雄市政府警
察局交通大隊交通事故談話紀錄表、道路交通事故現場圖、道路
交通事故調查報告表(一)、(二)、道路交通事故現場及肇事車輛照片
及國軍高雄總醫院附設民眾診療服務處診斷證明在卷為憑等證據
資料，予以綜合判斷，認上訴人此部分之犯行足堪認定。(二)又該
攜帶兇器強盜未遂之事實業據上訴人於警詢時供承有持菜刀進入
超商，將菜刀架在店員丁○○脖子上，並抓住丁○○的手，喝令
丁○○將錢拿出來，丁○○稱上訴人抓住他的手無法開收銀機拿
錢，上訴人就放開丁○○的手，丁○○至收銀機前告訴上訴人打
不開收銀機，上訴人就拿菜刀進入櫃檯內叫丁○○把錢拿出來，
丁○○趁機將上訴人手持菜刀的右手緊緊按住在櫃檯上，隨後警
方到場後就將上訴人逮捕等語，核與證人即被害人丁○○於警詢
、偵查及第一審審理時證述及警員莊宗穎於偵查及第一審審理時
證述之情節大致相符，並有便利超商照片可稽及扣案供強盜所用
之菜刀可佐等證據資料，予以綜合判斷，認上訴人此部分之犯行
足堪認定。並指駁、說明：(一)上訴人矢口否認肇事逃逸犯行，辯
稱：上訴人當時有下車，因看到王佩珊未受傷，且當時因女朋友
鬧自殺，上訴人要趕過去處理，故留下手機號碼給王佩珊，才離
開現場，當時並沒有看到有二名小孩云云。然查上訴人於警詢時
供稱：我有要留年籍資料及聯絡電話號碼給王佩珊，王佩珊當時
說不需要，一切等警方來處理等語，核與證人王佩珊於案發後翌
日警詢時證述：上訴人說不要報警，要留聯絡電話給我，我堅持
要報警，上訴人一聽，沒留任何資料就馬上駕駛營業用小客車離
去等語相符。而證人即本案承辦警員陳鳳正於原審審理時亦結證
稱：王佩珊有提供肇事車輛之車牌號碼給我，但王佩珊說不知道
肇事者的行動電話號碼，警方聯絡計程車行後，才得知上訴人的
電話，再由我通知上訴人到案來說明等情。足證上訴人於肇事後
並未留下任何資料即離開現場，至為明確。再者，王佩珊於案發
時機車上載有謝蓁瑩、乙○○二名子女，衡情王佩珊於車禍發生
後，當會立即在現場查看其二名子女之狀況，上訴人竟表示其在
現場未看見該二名孩童，足認上訴人應係聽聞王佩珊堅持要報警
，即匆忙離開現場，而未對王佩珊等三人施以協助、救護，上訴
人所辯應屬事後卸責之詞，不足採信。(二)上訴人矢口否認有強盜
之犯意，辯稱其於案發當時因毒癮發作，有服用很多FM2 及精神
科之藥物，意識不清，當天亦無偽裝，無強盜之動機；又案發當
時有叫丁○○報警，應有刑法第二十七條中止未遂之適用云云。
然依證人即店員丁○○及到場警員莊宗穎於第一審之證詞，固可
證明上訴人於案發時之精神狀況不好，但上訴人對於其持菜刀進
入丙○○○內，將菜刀架在店員脖子之過程供述一致；佐以卷附
之幸生診所民國九十七年十月二十二日、同年十一月十一日函覆
第一審表示：上訴人至該診所求診之目的係為治療其海洛因戒斷
產生之不適，該診所開立之藥物係針對病患之戒斷症狀，如：全
身疼痛、流鼻水、腹痛、焦慮不安……等；其副作用為全身無力
、想睡覺……等，服用後雖會影響其機械操作能力，如駕車等，
但對意識影響有限等情，及證人丁○○於偵查及第一審證稱：我
按住上訴人拿刀的手後沒有多久，上訴人就叫我報警，上訴人說
是故意要被抓的，上訴人說只是想要進去牢內吃飯等語，足見上
訴人對於上開時、地進入丙○○○持菜刀強盜時，縱有精神不佳
之情形，然上訴人對其行為，確有辨識其行為違法之能力。又上
訴人於警詢時已供承其係因沒有錢生活，所以才有強盜丙○○○
之不法所有意圖，且由店員丁○○於警詢、偵查及第一審之證詞
，可知上訴人進入超商內即持菜刀架住丁○○脖子，要求丁○○
將收銀機內之金錢拿出來，丁○○躲入櫃檯內後，上訴人仍持菜
刀進入櫃檯內，拿刀指向丁○○，係丁○○趁機按住上訴人持刀
之手，壓制住上訴人後，上訴人始要丁○○報警，則尚難僅以上
訴人於遭制伏後，有叫丁○○報警之舉動，遽認上訴人無不法所
有之意圖。又上訴人已著手於攜帶兇器強盜犯罪行為之實行，其
係因丁○○趁其不注意之際，壓制其持菜刀之手，而未能得手，
上訴人顯非因己意而中止犯罪。故上訴人上述辯解均係事後卸責
之詞，不足採信等由。又以核上訴人所為，係犯刑法第一百八十
五條之四肇事致人傷害逃逸罪，又犯同法第三百三十條第二項、
第一項之攜帶兇器強盜未遂罪；上開二罪，犯意各別，行為互殊
，應分論併罰，及依累犯規定均加重其刑，再就攜帶兇器強盜未
遂罪部分依未遂犯規定減輕其刑。並酌情就肇事致人傷害逃逸罪
量處有期徒刑八月、就攜帶兇器強盜未遂罪量處有期徒刑三年八
月，再合併定其應執行有期徒刑四年。已詳敘其所憑證據及認定
之理由，所為論斷均有卷存證據資料可資覆按。上訴意旨指摘原
判決有引用傳聞證據之違法云云，然上訴人對原判決此部分，究
有如何不適用法則或適用不當，並無具體指摘，徒憑己見，漫指
原判決採用傳聞證據違法，非合法之第三審上訴理由。又由上所
述，原判決已說明其就案內所有證據，本於調查所得心證，分別
定其取捨，而憑以認定上訴人有肇事致人傷害逃逸罪及攜帶兇器
強盜未遂罪之依據及理由，上訴意旨乃徒就原判決已說明之事項
，及原審採證認事之職權行使，任憑己見漫為前述事實上之爭執
。其所指摘原判決違法情形，核與法律規定得為第三審上訴理由
之違法情形，不相適合，自非適法之第三審上訴理由。綜上，本
件上訴人之上訴違背法律上之程式，應予駁回。
據上論結，應依刑事訴訟法第三百九十五條前段，判決如主文。
中    華    民    國  九十九  年    一    月   十四   日
                      最高法院刑事第十三庭
                          審判長法官  賴  忠  星
                                法官  呂  丹  玉
                                法官  吳      燦
                                法官  蔡  名  曜
                                法官  葉  麗  霞
      本件正本證明與原本無異
                                      書  記  官
中    華    民    國  九十九  年    一    月   十八   日
                                                      Ｅ

司法院資訊處製作；財團法人民間司法改革基金會備份。
